【裁判字號】    97,小上,33
【裁判日期】    971126
【裁判案由】    清償債務
【裁判全文】
臺灣臺南地方法院民事裁定              97年度小上字第33號
上  訴  人  甲○○
訴訟代理人  洪梅芬律師
            呂蘭蓉律師
            李季錦律師
            涂欣成律師
被  上訴人  臺灣新光商業銀行股份有限公司
法定代理人  乙○○
上列當事人間請求清償債務事件，上訴人對於中華民國97年7月
23日本院新市簡易庭97年度新小字第355號第一審判決提起上訴
，本院裁定如下：
    主  文
上訴駁回。
第二審訴訟費用新臺幣壹仟伍佰元由上訴人負擔。
    理  由
一、按關於請求給付金錢或其他代替物或有價證券之訴訟，其標
    的金額或價額在新臺幣10萬元以下者，適用小額程序；對於
    小額程序之第一審裁判之上訴或抗告，非以其違背法令為理
    由，不得為之；再上訴狀內應記載上訴理由，表明下列各款
    事項：一原判決所違背之法令及具體內容。二依訴訟資料可
    認為原判決有違背法令之具體事實，民事訴訟法第436條之8
    第1項、同條之24第2項、同條之25分別定有明文。又依同法
    第 436條之32準用同法第468條、第469條第1款至第5款之規
    定，判決不適用法規或適用不當者，為違背法令，而判決有
    同法第 469條第1款至第5款情形之一者，為當然違背法令。
    是當事人對於小額程序之第一審判決提起上訴，如依民事訴
    訟法第 468條規定，以第一審判決有不適用法規或適用法規
    不當為理由時，其上訴狀或理由書應有具體之指摘，並揭示
    該法規之條項或其內容，若係成文法以外之法則，應揭示該
    法則之旨趣，倘為司法院解釋或最高法院之判例，則應揭示
    該判解之字號或其內容，如以民事訴訟法第469條第1款至第
    5款所列情形為理由時， 其上訴狀或理由書，應揭示合於該
    條款之事實，上訴狀或理由書如未依此項方法表明，或其所
    表明者，顯與上開法條規定之情形不相合時，即難認為已對
    第一審判決之違背法令有具體之指摘，其上訴自難認為合法
    。
二、本件上訴人就第一審判決關於其與被上訴人臺灣新光商業銀
    行股份有限公司之部分提起上訴，其上訴理由係指陳：
  (一)上訴人於原審主張從未填寫過貸款申請書，原審有漏未審查
    足以影響判決重要證物之違法：
    (1)上訴人主張從未簽署消費性商品貸款契約書（法官：對申
      請書有何意見？被告：不是我簽的。名字不是我簽的。見
      97年7月2日言詞辯論筆錄第2頁），原審竟未審查該貸款
      申請書之真正即認定消費性商品貸款契約存在。
    (2)貸款申請書錯誤百出：
      申請人之簽名筆跡與上訴人之簽名筆跡不同。申請人之公
      司名稱填寫「智全教育學員」，但上訴人服務之智全托兒
      所未立案，故上訴人從未稱其為「智全教育學員」，而係
      稱「智全托兒所」。上訴人之住家電話應為00-0000000，
      並非申請書上所寫之00-0000000。上訴人之月薪為2萬元
      ，但申請書上之月薪係填寫4萬元。申請書上之聯絡人吳
      權傑，上訴人並不認識。申請書上經銷商欄所載之商品名
      稱為臺中市顛峰電信股份有限公司，上訴人從未接觸。又
      核對人、經辦人林秋服，上訴人從未聽過。
  (二)上訴人對於電話錄音並非無爭執，上訴人已於言詞辯論中陳
    述「講話口氣不是這樣的」，原審竟不予調查而逕自認定雙
    方對電話錄音無爭執，有漏未審查足以影響判決重要證物及
    判決不備理由之違法：
    (1)97年7月9日言詞辯論期日當庭勘驗錄音帶時，上訴人認為
      錄音內容與譯文內容相符，因此於庭上陳稱「內容沒有爭
      執」，上訴人緊接著說「講話口氣不是這樣的」，上訴人
      之意是指「我講話口氣不是這樣」，該講話的人不是被上
      訴人。原審竟不予調查而逕自認定雙方對電話錄音無爭執
      ，有漏未審查足以影響判決重要證物及判決不備理由之違
      法。
    (2)上訴人從未接聽該通電話：
    1.電話錄音中自稱甲○○之男子講話口氣與上訴人不同，上
      訴人講話習慣不會一直講「嘿」。
    2.上訴人於電話接聽時間16：07分正在外面開車接送，不可
      能住家地方找的到他。
    3.電話錄音有多處疑點：
      (1)15.徵信：周先生是自己在經營這個智全托兒所？甲○
        ○：嘿，對。（惟該托兒所是甲○○的大姊在經營，甲
        ○○是受僱之司機，若該人確實是甲○○，就會說是大
        姊經營，不可能說是自己經營。）
      (2)21.徵信：那周先生您家裡有沒有一支是0000000的電話
        ？甲○○：有有。（惟0000000是上訴人另一間店面所
        申請的電話，住家電話應為00-0000000）
      (3)23.徵信：有留一位聯絡人叫吳泉？甲○○：對，但有
        一點忘記了。（惟吳泉是完全不認識的陌生人，且申請
        表上所寫的聯絡人也不叫吳泉）
      (4)34.徵信：您是辦哪一家銀行的房貸？甲○○：房貸是
        第一銀行的，但不是我本人借就是了。（惟上訴人並無
        房貸，是土地抵押借款，且土地抵押借款是上訴人與其
        父親共同借貸的，與電話錄音所指不符）
    4.由上述諸多疑點中，可知該電話錄音中男子並非上訴人本
      人。若被上訴人堅持提出之電話錄音為上訴人本人之聲音
      ，依民事訴訟法第277條之規定，應由被上訴人提出該錄
      音帶聲紋確實為上訴人聲紋之證明。
  (三)原審判決漏未調查上訴人是否真有貸款購買商品，是否從被
    上訴人處取得貸款款項即判被上訴人敗訴，有漏未審查足以
    影響判決重要證物及判決不備理由之違法：
    (1)查被上訴人起訴主張「上訴人於日前購買商品而委由被上
      訴人新光行銷（原誠泰行銷）向被上訴人新光銀行（原誠
      泰銀行）辦理消費性商品貸款以支付商品之總價款，並簽
      訂消費性商品貸款契約乙紙」。惟原審竟漏未審查到底是
      購買何種商品。若上訴人真有使用該筆貸款購買商品之事
      實存在，那商品為何？被上訴人新光行銷為何提不出出貨
      證明及上訴人收受商品之證明？
    (2)被上訴人無購買商品、無收受商品，亦無取得任何貸款款
      項，亦無辦理消費性商品貸款，為何要支付被上訴人系爭
      貸款？被上訴人實感到莫名其妙。
  (四)有發現足以影響判決之新證物：
    上訴人查詢網路資料始發現被上訴人其他與本案相同類型的
    貸款催討案（四萬八，24期，每期新臺幣2,000元）涉及臺
    中一起詐騙廣大消費者電信費之詐欺案，故本案之貸款資料
    極有可能係由詐騙之顛峰電信銷售人員所取得的不實貸款授
    信資料。查被上訴人只有購買亞太電信之手機，從未加入顛
    峰電信ISR優惠專案，故被要求支付該筆貸款款項，實在感
    到不解。
三、按「事實之真偽，應由事實審法院斟酌辯論意旨及調查證據
    之結果，依自由心證判斷之，苟其判斷並不違背法令，即不
    許當事人以空言指摘。」（最高法院21年上字第1406號判例
    意旨參照）。查上訴人即被告於原審言詞辯論程序中曾陳稱
    ：當初有申請亞太門號，拿到亞太手機等語（原審卷第20頁
    ），而「巔峰電信股份有限公司」於斯時所招攬者即為「亞
    太行動假期專案」，此業經大眾傳播媒體所揭露，核與被上
    訴人即原告於原審言詞辯論程序中所指該消費性商品即為「
    亞太門號」乙節並無違背，並非如上訴人於上訴狀中所述「
    無購買商品、無收受商品」。又上訴人於上訴狀中自承其住
    家電話為「00-0000000」，原審卷所附消費性貸款申請表上
    「聯絡人資料住家電話」欄亦確實載有「00-0000000」此一
    電話號碼，且被上訴人於原審提出之徵信電話錄音譯文中亦
    記載「撥打電話：00-0000000」，經原審承辦法官當庭勘驗
    徵信錄音帶後，上訴人尚陳稱：「（對錄音內容有無爭執？
    ）內容沒有爭執，但講話的口氣不是這樣態度。」、「（錄
    音內容身分證等資料是否有其他人知道？）只有我太太知道
    。」、「（電話是否你家的？）是的。」（原審卷第33至34
    頁），足徵該通電話錄音確係於撥打上開電話號碼後取得，
    而原審卷所附電話錄音譯文中，徵信承辦員除詢問受徵信者
    之身分證字號、出生年月日、住址、電話號碼等個人基本資
    料，經該受徵信者就前述個人資料為詳細陳述外，該受徵信
    者甚至提及「周思文」是其三姊等更為私密之個人資料，則
    原審斟酌全案卷證資料，以電話錄音對話中有諸多內容均屬
    個人私密，他人無法得知為由，依自由心證判斷事實之真偽
    ，認定系爭消費性貸款申請表確為上訴人所親自簽訂，因此
    為被上訴人即原告勝訴之判決，核與經驗法則或論理法則均
    無違背。上訴人上訴意旨指稱原審有漏未審查足以影響判決
    重要證物及判決不備理由之違法云云，僅係就原審取捨證據
    、認定事實之職權行使，空言指摘其為不當，並未具體指明
    原判決有何違背法令之內容及其事實，難認上訴人已對原判
    決如何違背法令有何具體指摘，又其所提出之「巔峰電信被
    訴之網路報導」，自形式上觀之，實難認係屬「足以影響判
    決之新證物」。是上訴人提起本件上訴，核與前揭上訴之法
    定程式即有未合，揆諸首揭說明，其上訴自非合法，應予駁
    回。
四、末按於小額訴訟之上訴程序，法院為訴訟費用之裁判時，應
    確定其費用額，民事訴訟法第436條之19第1項、第436條之
    32第1項規定甚明。查上訴人之上訴既經駁回，關於第二審
    訴訟費用自應由上訴人負擔。本件第二審訴訟費用即裁判費
    經核定為新臺幣1,500元，爰併予確定如主文第2項所示。
五、據上論結，本件上訴為不合法，依民事訴訟法第436條之32
    第1項、第2項、第444條第1項前段、第95條、第78條、第
    436條之19第1項，裁定如主文。
中    華    民    國    97    年    11    月    26    日
                  民事第一庭  審判長法官  楊清安
                                    法官  蔡美美
                                    法官  張婷妮
以上正本係照原本作成。
如對本裁定抗告須於裁定送達後10日內向本院提出抗告狀，並應
繳納抗告費新臺幣1,000元整。
中    華    民    國    97    年    11    月    27    日
                              書  記  官  楊建新


司法院資訊處製作；財團法人民間司法改革基金會備份。
